最高法院刑事判決　　　　　　一○○年度台上字第二三八五號
上　訴　人　許永人
上列上訴人因殺人未遂案件，不服台灣高等法院中華民國九十九
年一月十一日第二審判決（九十八年度上訴字第五一一四號，起
訴案號：台灣板橋地方法院檢察署九十八年度偵字第一九七七一
號），提起上訴，本院判決如下：
    主  文
原判決撤銷，發回台灣高等法院。
    理  由
本件原判決以公訴意旨略稱：上訴人許永人與告訴人胡主鳳同於
（改制前）台北縣中和市○○路七十號二樓慶成裝訂公司工作，
民國九十八年六月二日，二人因工作問題發生口角，迭經同事居
間協調仍不能解消糾紛。同年七月十八日午休前，二人再度在公
司發生爭執，上訴人於午休後，進入公司廚房內梳洗時，適告訴
人在該處飲水，上訴人竟萌生殺人之犯意，持廚房內水果刀一把
，刺殺告訴人腹部、左頸部、胸部、右腋下各一刀，告訴人遇刺
後與上訴人扭打並呼救，同事聞聲前往察看發現上情，將上訴人
拖離廚房，告訴人則受有胸壁切割傷三處，分別為四公分、二‧
五公分、一‧五公分長，上腹壁切割傷○‧五公分長，左第三及
四手指切割傷各二公分長，右手背切割傷四公分長及頸部皮下血
腫。經送醫急救，始倖免於死，因認上訴人涉犯殺人未遂罪嫌云
云。但經審理結果，認第一審以告訴人所受之傷屬普通傷害之範
疇，因積極證據不足認定上訴人有殺害告訴人之犯意，上訴人所
為，係犯刑法第二百七十七條第一項之普通傷害罪，告訴人業撤
回告訴，而諭知本件公訴不受理係屬不當，乃不經言詞辯論，依
刑事訴訟法第三百六十九條第一項但書，將第一審判決撤銷，並
將案件發回第一審法院，固非無見。
惟查：第二審法院因第一審判決諭知不受理係不當而撤銷之者，
固得依刑事訴訟法第三百六十九條第一項但書規定，以判決將該
案件發回第一審法院；惟此所謂諭知不受理係不當，乃指本應受
理而竟諭知不受理而言，若其應否受理尚屬不明，而有待於調查
始能判斷者，第二審法院既亦為事實審，自仍應為必要之調查，
殊不得逕予發回第一審法院（本院七十四年台上字第三六六七號
判例參照）。本件第一審係依行政院衛生署雙和醫院（下稱雙和
醫院）診斷證明書及九十八年八月二十五日雙院歷字第○九八○
○○三三七四號函，並告訴人、周美英之證言，據認上訴人行為
時並無置告訴人於死之犯意。原判決以：依雙和醫院函覆第一審
之急診醫囑單及手術紀錄，告訴人送醫急救當時，其傷勢除近接
頸部動脈、胸部心臟部位外，亦不能完全排除傷及臟器、造成內
出血之致命危險；上訴人在偵查中供稱伊知以刀刃刺向他人之胸
、頸、腹部等重要部位，會致人於死，且依周美英及告訴人在第
一審之證述，上訴人於所持水果刀刀刃掉落後，尚接續以手掐告
訴人之頸部，是後來趕至現場之周美英等同事始將上訴人拉開等
情。質疑上訴人著手實行本件犯行之時，主觀上是否僅有傷害犯
意，而無殺死告訴人之意欲？不無疑義，殊值研求，乃指摘第一
審判決未深入探求，詳為勾稽，遽認上訴人被訴本件犯行係基於
普通傷害犯意而為，復以告訴人具狀撤回告訴，而諭知本件公訴
不受理之判決，殊欠允洽，實有再予辨明之餘地，因而將第一審
之判決撤銷並發回第一審法院。亦即其認有待審究者，乃告訴人
所受前揭之刀傷，是上訴人基於殺人犯意，抑或普通傷害犯意而
為。似此事實之本身既仍有待調查，則第一審是否應予受理而為
實體判決，即屬不明。原審既係事實審，對於上訴人前揭被訴事
實究係基於普通傷害或殺人之犯意而為，自應依職權加以調查、
審認，必俟查明第一審就該部分諭知不受理判決確係不當，為維
護當事人之審級利益，始得依上述規定將該案件發回第一審法院
。乃原審不自為調查、認定，徒以「被告（上訴人）著手實行本
件犯行之時，主觀上是否僅有傷害犯意，而無殺死告訴人之意欲
，實有再詳為探求之餘地」為由，不經言詞辯論，逕將案件發回
第一審法院，衡以首開之說明，自難謂無違誤。上訴意旨指摘原
判決不當，非無理由，應認有發回更審之原因。
據上論結，應依刑事訴訟法第三百九十七條、第四百零一條，判
決如主文。
中    華    民    國  一○○  年    五    月   十二   日
                      最高法院刑事第四庭
                          審判長法官  謝  俊  雄  
                                法官  陳  世  雄  
                                法官  魏  新  和  
                                法官  徐  文  亮  
                                法官  吳  信  銘  
本件正本證明與原本無異
                                      書  記  官  
中    華    民    國  一○○  年    五    月   十六   日
                                                      V